臺灣臺中地方法院民事判決
110年度訴字第1132號
原      告  臺灣臺中地方檢察署

法定代理人  黃謀信  
訴訟代理人  棠股檢察事務官曾耀賢

            優股檢察事務官洪玉音

被      告  賴笠棋  

訴訟代理人  吳奎新律師
複  代理人  陳添信律師
上列當事人間請求償還犯罪被害補償金事件，本院於民國110年9
月23日言詞辯論終結，判決如下：
    主      文
一、被告應給付原告新臺幣柒拾壹萬壹仟貳佰捌拾捌元，及自民
    國110年3月11日起至清償日止，按週年利率百分之五計算之
    利息。
二、訴訟費用由被告負擔。 　　
    事實及理由
壹、原告主張：
一、被告為址設臺中市○○區○○路000號之「嘉里大榮貨運股份有
    限公司」（下稱大榮貨運公司）大雅轉運中心之堆高機駕駛
    員，負責駕駛堆高機裝卸貨物，為從事業務之人。其於民國
    107年11月5日下午6時53分許，在上址內駕駛堆高機出貨時
    ，本應注意周遭人、車動向，而於倒車時，更應藉由後視鏡
    、轉頭查看等方式，注意後方有無人、車，詎其竟疏未注意
    及此，於駕駛堆高機倒車時，未注意其右後方（即堆高機倒
    車前進方向）有無人、車；適有大榮貨運公司外包商超群物
    流國際有限公司（下稱超群物流公司）派駐在上開轉運中心
    擔任理貨員之賴俊賢推動板車步行經過該處，明知該處有堆
    高機作業中，其本應依板車動線行走並於改變行進方向前確
    認其路線是否與堆高機重疊而有發生碰撞之危險，卻疏未注
    意，逕自進入堆高機動線並貿然前行，致與被告所駕駛之堆
    高機倒車行進方向重疊，賴俊賢閃避不及，遭被告所駕駛之
    堆高機倒車碰撞倒地，致賴俊賢受有頭部外傷併蜘蛛網膜下
    腔出血、雙側額葉出血、右側硬膜下出血、顱骨骨折、外傷
    性腦傷併左側肢體無力因而無法獨立行走、無法獨立執行日
    常生活功能、認知障礙等於身體或健康有重大不治之重傷害
    。
二、被告上揭行為，經本署檢察官以108年度偵字第1440號案件偵查，認其所為，係犯修正前刑法第284條第2項後段之業務過失傷害致人重傷罪，而提起公訴，經鈞院以108 年度易字第2640號案件審理，亦認其所為，係犯修正前刑法第284條第2項後段之業務過失傷害致人重傷罪，判處有期徒刑捌月，堪認賴俊賢係因犯罪行為被害而受重傷害。賴俊賢之配偶江楺楣依犯罪被害人保護法之規定，申請補償金，經原告之犯罪被害人補償審議委員會決定補償賴俊賢新臺幣(下同) 711,288元，並於109年11月12日如數支付予江揉楣。爰依犯罪被害人保護法第12條第1項、第2項前段規定向被告求償。
三、並聲明：被告應給付原告711,288元及自支付命令狀繕本送
　　達之翌日（即110年3月11日）起至清償日止，按週年利率百
    分之五計算之利息。
貳、被告抗辯：
一、被告後退時往左後視鏡看，並無任何異常，向右邊後視鏡看
    ，剛好有柱子擋住有死角，未發現有人在車後，且被告駕駛
    之堆高機後退燈已經在第二廊道閃起，蜂鳴器也開始鳴叫。
    賴俊賢明知大榮貨運公司先前以書面告知堆高機行進方向及
    四輪板車行進方向之注意事項，其亦在書面上簽名，卻在閃
    燈、蜂鳴器叫聲之提示下，未走在四輪板車路線，執意違規
    ，過失程度大於被告，賴俊賢應有8成過失，被告則為2成，
    原告請求被告全額給付，顯然不妥。賴俊賢及被告間尚有臺
    灣臺中地方法院109年度重勞訴字第11號民事損害賠償事件
    ，進行過失比例、殘廢程度鑑定等，損害賠償數額尚無結果
    ，原告此時請求被告給付補償金，並非妥適。
二、被告於刑事二審臺灣高等法院臺中分院109年度上易字第248
    號案件審理時，經刑事庭勸諭曾於109年10月16日先行補償3
    0萬元予賴俊賢，並經載明於判決，至於剩餘損害賠償金額
    待民事庭審理結果，如賠償金額不足30萬元，被告不會再取
    回；反之若賠償金額超過先行給付30萬元，被告再就不足部
    分賠償，是原告請求被告單獨全額給付711,288元，亦有不
    妥，該補償金應扣除被告已補償賴俊賢之損害賠償金額30萬
    元，否則賴俊賢受有雙重補償利益。大榮貨運公司亦有保險
    金300萬元可供賠付，若民事判決未超過300萬元，賴俊賢可
    獲全額補償，原告逕行請求被告單獨負擔，確屬無理。
三、並聲明：原告之訴駁回。
參、本院之判斷：
一、按因犯罪行為被害而受重傷者，得請犯罪被害補償金。補償
    之項目及其最高金額，因被害人受傷所支出之醫療費，最高
    金額不得逾40萬元。受重傷之被害人所喪失或減少之勞動能
    力或增加之生活上需要，最高金額不得逾100萬元。精神撫
    慰金，最高金額不得逾40萬元。犯罪被害人保護法第4條第1
    項、第9條第1項第4、5款分別定有明文。次按國家於支付犯
    罪被害補償金後，於補償金額範圍內，對犯罪行為人或依法
    應負賠償責任之人有求償權。前項求償權，由支付補償金之
    地方法院或其分院檢察署行使。同法第12條第1項、第2項前
    段亦分別有明文規定。按犯罪行為所造成之損害，本應由犯
    罪行為人或其他依法應負賠償責任之人負責賠償，國家依犯
    罪被害人保護法支付補償，乃係基於社會安全之考量，使犯
    罪被害人能先獲得救濟，國家於支付補償金後，對原應負責
    之人，雖依犯罪被害人保護法第12條取得求償權，但非欲令
    犯罪行為人增加負擔，此由同法11條明定依本法請求補償之
    人，因犯罪行為被害已受有損害賠償給付，應自犯罪被害補
    償金中減除之，藉以避免雙重受償；及同法第13條第1款規
    定，受領之犯罪被害補償金有第11條所定應減除之情形或復
    受損害賠償者，於其所受或得受之金額內返還補償機關，均
    可知犯罪被害補償金之給付係損害賠償責任（或債權）之補
    充性給付，負最終損害賠償責任者仍是犯罪行為人或依法應
    負損害賠償責任人，則國家因對犯罪被害人支付補償金後，
    依同法第12條規定，於補償金額範圍內，對犯罪行為人或其
    他依法應負賠償責任之人所取得之權利，實質上係源自同一
    侵權行為損害賠償責任或債權。
二、原告主張被告於前揭時地駕駛堆高機倒車時，未注意其右後
    方（即堆高機倒車前進方向）有無人、車，致賴俊賢閃避不
    及，遭被告所駕駛之堆高機倒車碰撞倒地，受有重傷害之犯
    行，業經本院刑事庭於108年12月16日以108年度易字第2640
    號判決判處有期徒刑捌月，嗣檢察官提起第二審上訴，臺灣
    高等法院臺中分院刑事庭於110年3月9日以109年度上易字第
    248號判決駁回其上訴，被告緩刑參年，為被告所未爭執，
    並有上開刑事判決附卷可稽，是被告應負侵權行為損害賠償
    責任甚明。
三、賴俊賢因系爭事故領得犯罪被害人補償金711,288元元，有
    系爭補償決定書、收據、犯罪被害補償金請領書、委託書、
    切結書、付款憑單等可參（見本院109年度司促字第36835號
    卷第9-22頁）依上開規定，賴俊賢對於被告之損害賠償請求
    權，於所領得補償金之範圍內，業已移轉於國家。而觀諸系
    爭補償決定書之給付範圍，並無不當，審認如下：
（一）醫療費部分：按不法侵害他人之身體或健康者，對於被害
      人因此增加生活上之需要時，應負損害賠償責任。民法第
      193條第1項定有明文。系爭補償決定書關於醫療費用核付
      共122,575元範圍內，有中山醫學大學附設醫院、澄清綜
      合醫院中港分院、新太平澄清醫院之函覆及收據影本等可
      參酌（見臺灣臺中地方檢察署108年度審補字第153號卷）
      ，此部分損害為合理支出，且未逾最高金額40萬元，
　　  堪以認定。
（二）喪失或減少勞動能力或增加生活上需要部分：再按不法侵
      害他人之身體或健康者，對於被害人因此喪失或減少勞動
      能力，應負損害賠償責任。民法第193條第1項有明文規定
      。查賴俊賢受有前述重大不治或難治之情形，經函請中山
      醫學大學附設醫院、澄清綜合醫院中港分院鑑定醫治後失
      能情形：1、中山醫學大學附設醫院109年6月29日中山醫
      大附醫法務字第1090005751號函覆略為：失能種類為「神
      經」，失能項目「2-3」，失能狀態為「中樞神經系統機
      能遺存顯著失能，終身無工作能力，為維持生命必要之日
      常生活活動尚可自理者」，失能等級「三」；2、澄清綜
      合醫院中港分院109年7月10日澄高字第1092448號函覆略
      為：因腦外傷出血，多次手術及經1年治療復健後，左側
      肢體肌力3-4級，行動不便，需扶杖行動，有輕微智能缺
      失之虞，因中樞神經損傷致永久性傷害，終生無法工作，
      失能等級「三」（參卷附臺灣臺中地方檢察署108年度審
      補字第153號決定書）。是賴俊賢腦外傷出血之重傷失能
      程度等級為「三」，所喪失勞動能力為100%。而賴俊賢係
      58年11月15日生，系爭事故發生時尚未達強制退休年齡65
      歲（123年11月14日），因賴俊賢未提供薪資證明，故依
      勞動部公布之最低基本工資，係一般勞工在通常情形下可
      能取得之收入23,800元作為賴俊賢勞動能力減損之計算基
      準，應屬為當。再依霍夫曼式計算法扣除中間利息（四捨
      五入），賴俊賢因喪失或減少勞動能力至少受有3,426,13
      4元損害【計算式：23800x12=285600，285600x（11.9808
      36+0.555556/12/30x10）=0000000，0000000x100%=00000
      00】。惟依前述規定，此部分最高金額不得逾100萬元，
      則其請求於100萬元範圍內，應為准許。至賴俊賢所提增
      加生活上需要支出單據，因其所喪失或減少之勞動能力已
      超過上開法律所定最高金額，此部分金額不再列計。故系
      爭補償決定書就此部分核付賴俊賢100萬元，未逾應准許
      範圍。至於被告雖抗辯雙方尚有民事案件即臺灣臺中地方
      法院109年度重勞訴字第11號損害賠償事件，進行過失比
      例、殘廢程度鑑定等，損害賠償數額尚無結果，惟在無任
      何其他證據提出前，尚無由推翻原本鑑定結果，被告此部
      分抗辯礙難憑採。
（四）精神慰撫金部分：按不法侵害他人之人格權，被害人受有
      非財產上損害，請求加害人賠償相當金額之慰撫金時，法
      院對於慰撫金之量定，應斟酌實際加害情形、所造成之影
      響、被害人所受精神上痛苦之程度、雙方之身分、地位、
      經濟狀況及其他各種情形，以核定相當之數額（最高法院
      47年台上字第1221號、51年台上字第223號、76年台上字
      第1908號判決意旨參照）。審酌賴俊賢受傷情形、受傷時
      之年齡、及系爭事故發生之原因等一切情狀，並考量被告
      身心狀況及財產所得情形等兩造之身分、地位、經濟能力
      等一切情狀，系爭補償決定書核付賴俊賢精神慰撫金30萬
      元，顯低賴俊賢依民法得請求之範圍，是原告核付部分應
      未逾適當範圍。
（五）以上，共計1,422,575元。
四、被告雖抗辯賴俊賢未遵照板車路線行進，亦與有過失，賴俊
    賢過失比例8成，被告2成云云。惟綜合前開情事，被告受僱
    於大榮貨運公司在大雅轉運中心執行同一業務長達3年，案
    發前與賴俊賢從事相同業務內容之人員有在轉運中心堆高機
    動線自由走動等情形，均可證其於倒車時，應更加注意後方
    之人車，負擔相當之注意義務；而賴俊賢為外包廠商派遣員
    工，其簽立進廠工作安全衛生告知單，亦有被告未注意堆高
    機倒車前進方向有無人、車進入時，走入堆高機動線之過失
    。則系爭補償決定書審認相關事證後，認賴俊賢、被告過失
    程度相同，因此酌減補償金2分之1，核算後應補償賴俊賢71
    1,288元（0000000x1/2=711288），尚非無據。又依被告所
    辯：其於109年度重勞訴字第11號案件欲與賴俊賢和解賠償
    之金額為330萬元，原告給付賴俊賢補償金之數額，未逾330
    萬元之範圍，原告自賴俊賢取得711,288元債權，自得請求
    被告賠償。雖被告於本院另案109年度重勞訴字第11號案件
    中與其他被告有連帶賠償責任，依民法第273 條規定，連帶
    債務之債權人，得對於債務人中之一人或數人或其全體，同
    時或先後請求全部或一部之給付。且連帶債務未全部履行前
    ，全體債務人仍負連帶責任。是被告亦不得據此而抗辯減輕
    其所應負之損害賠償責任。因此，原告於上開補償金額範圍
    內，依犯罪被害人保護法第12條第1 項、第2 項前段規定，
    對犯罪行為人即被告行使求償權，訴請其如數給付，為有理
    由，應予准許。
五、末按給付無確定期限者，債務人於債權人得請求給付時，經
    其催告而未為給付，自受催告時起，負遲延責任，其經債權
    人起訴而送達訴狀，或依督促程序送達支付命令，或為其他
    相類之行為者，與催告有同一之效力；遲延之債務，以支付
    金錢為標的者，債權人得請求依法定利率計算之遲延利息；
    應付利息之債務，其利率未經約定，亦無法律可據者，週年
    利率為5%，民法第229條第2項、第233條第1項前段、第203
    條分別定有明文。查本件請求核屬未定期限之給付，故原告
    併請求自支付命令繕本送達翌日即110年3月11日（送達回執
    見本院109年度司促字第36835號卷第47頁）起，至清償日止
    之法定遲延利息，亦應准許。
六、從而，原告依犯罪被害人保護法第12條第1項、第2項前段規
    定，請求被告給付被告711,288元，及自110年3月11日起至
    清償日止，按週年利率百分之五計算之利息，為有理由，應
    予准許。
七、本件判決基礎已臻明確，兩造其餘攻防方法及訴訟資料經本
    院斟酌後，核與判決結果不生影響，故不另一一論述，併此
    敘明。
肆、訴訟費用負擔之依據：民事訴訟法第78條。
中　　華　　民　　國　　110 　年　　10　　月　　21　　日
                      民事第三庭  法  官  王金洲
以上為正本，係照原本作成。
如對本判決上訴，須於判決送達後20日內向本院提出上訴狀（須
按他造人數附繕本）。如委任律師提起上訴者，應一併繳納上訴
審裁判費。
中　　華　　民　　國　　110 　年　　10　　月　　21　　日
                                  書記官  吳欣叡